臺灣花蓮地方法院刑事判決　　　　　　　　　　　　　　九十三年度訴字第四五號
　　公　訴　人　臺灣花蓮地方法院檢察署檢察官
　　被　　　告　己○○
　　指定辯護人　本院公設辯護人　丙○
右列被告因偽造貨幣案件，經檢察官提起公訴（九十三年度核退偵字第三五號），本
院判決如左︰
    主  文
己○○連續收受後方知為偽造之通用紙幣而仍行使，處罰金柒仟伍佰元，如易服勞役
以參佰元折算壹日。扣案之偽造新台幣仟元通用紙幣肆張（各為票號ＤＳ00000
00ＵＨ參張、ＤＰ九二三二七七ＸＦ壹張），均沒收。
    事  實
一、己○○於民國九十二年七月二十六日早上某時許，在花蓮市某處，自姓名為「戊○○」之成年男子收受面額新台幣（下同）千元紙幣共計四張（紙幣號碼：DS00
    00000UH三張、DP923277 XF一張）之欠款後，即查知上開紙幣係為偽造之通用紙
    幣，竟基於使用偽造通用紙幣之概括犯意，於同日上午十一時許，在花蓮市美崙
    市場裡花蓮市○○○街三十八號甲○○所開設之水果攤，向甲○○購買價值九十
    元之水果，乃持上開偽造之一千元通用紙幣中之一張來支付，並為免甲○○生疑
    ，乃將水果故意留置在水果攤，致使甲○○不疑有詐而陷於錯誤，找零九百十元
    之真鈔予己○○。又承前之概括犯意，於同日十一時十五分許，在花蓮市○○○
    街四十號丁○○所開設之中藥店，以同前之手法，購買一百元之冰糖，並持上開
    偽造之一千元通用紙幣中之一張來支付，並復為免丁○○生疑，亦將所購之冰糖
    置放在中藥店內，致使丁○○不疑有詐而陷於錯誤，找零九百元之真鈔予己○○
    。嗣丁○○查覺紙鈔有異而報警，隨後於同日十二時許，在美崙市場出口處為警
    查獲，並在己○○所持皮包裡扣得另外二紙偽造之千元通用紙幣。
二、案經甲○○、丁○○訴請花蓮縣警察局花蓮分局報告臺灣花蓮地方法院檢察署檢
    察官偵查起訴。
    理  由
一、訊據被告己○○固坦承有於右揭時間、地點購買水果及冰糖等情不諱，惟辯稱：
    伊事前並不知前開紙幣係為偽鈔，否則不會長時間待在市場裡乙○○所開設之服
    飾店挑撰衣服，好讓被害人報警來抓云云。經查：
（一）扣案之偽造一千元通用紙幣四張（號碼：DS0000000UH三張、DP923277XF ）經
      送中央印製廠鑑定結果認：該批偽鈔均以彩色噴墨方式仿印、以透明墨仿隱藏
      字，無凹版印紋凸起效果；紙質與真鈔不同，水印及安全線以太色墨在紙背面
      仿製，安全線另以黏貼箔膜（含面額數字）方式仿正面五段裸露部分；左下角
      面額數字以彩色噴墨仿折光變色油墨，故該新版一千元券四張均屬偽造等語，
      此有中央印製廠九十二年八月二十五日中印發字第０九二０００三九五七號函
      附卷可稽，且經本院當庭勘驗該四張偽造一千元通用紙幣，認偽造之紙質與真
      鈔，偽鈔較為平滑情形，以及有同號之偽鈔情況，此有本院九十三年八月二十
      三日審理筆錄在卷可證。是該扣案之一千元通用紙幣四張確均屬偽造之事實，
      堪以認定，合先敘明。
（二）又被告於本院準備庭時中已自承：「原先不知道是偽鈔，是從阿華處拿到後才
      知道是偽鈔。」等語（見本院卷第一０九頁），是以被告既收受後明知所持之
      千元紙鈔係屬偽鈔，因不甘受損，乃連續至多處商店購買小額物品，故其雖又
      辯稱非刻意行使偽鈔等詞，應屬避重就輕之詞。況且被告於右揭時間，先不經
      挑選即在極短的時間內持千元偽鈔向甲○○購買小額之水果，獲取九百十元之
      真鈔，嗣再持另張千元偽鈔向丁○○購買一百元之冰糖，獲取九百元之真鈔等
      情，業為證人甲○○、丁○○於本院審理時到庭結證明確，按理被告向丁○○
      購物時，原可持從甲○○處所找零錢來支付，但卻反再持另張千元偽鈔支付來
      找零，實與一般人之消費習慣有悖，益徵其藉由購買小額物品之方式，以偽鈔
      換取真鈔之企圖。雖被告辯稱：當時如有心虛當不會在服飾店兜留許久云云，
      然查，證人乙○○固於本院審理時結證：被告確實有在其店裡挑選服飾約十幾
      分鐘，但此乃由於被告自恃前揭偽鈔仿造逼真，之前既已輕易矇騙過甲○○、
      丁○○等人，所以有恃無恐，始會在服飾店內兜留，因此，並無法據此反證被
      告不知偽鈔之事，更何況，在丁○○查覺紙鈔有異後在服飾店找到被告並與之
      理論時，依常理被告在明知所用之紙鈔真偽遭人質疑後，即可當場查證，以明
      究竟，然被告卻僅虛應其事，而不敢當場查對紙鈔真偽，反稱等一下會到其中
      藥店處理，不僅與事理有違，之後更又不立即至中藥店，反在市場裡四處閒逛
      ，足見被告心虛不敢面對之情，雖查，案發之地點美崙市場係四通八達，但被
      告既知當時業遭丁○○全程盯住，始不敢逃往他處，並非係被告理直氣壯無須
      逃跑，辯護人對此所持被告如有意逃跑大可從市場四處之出口離開云云，容有
      誤會。另至於被告之所以會用真鈔向乙○○購買百元香皂，此亦為其知道丁○○與妻在服飾店外揚言紙鈔有異而不敢再持偽鈔行騙，尚難因此即認被告無行
      使偽鈔之意圖，故被告辯稱是警方告知才知所使用之紙鈔係假鈔云云，亦非可
      採。此外，另有贓物領據二份、照片六幀足資佐證，被告上開所辯顯係事後卸
      責之詞，不足採信，事證明確，犯行堪以認定。
二、核被告所為，係犯刑法第一百九十六條第二項前段之收受後方知為偽造之通用紙
    幣而仍行使之罪。公訴人認被告所為係犯刑法第一百九十六條第一項行使偽造之
    通用貨幣罪，惟該罪係以行為人明知係偽造之紙幣，故意收受後冒充真幣行使為
    構成要件，如其收受之初並不知係偽造，嗣後發覺因不甘受損仍行使者，則情節
    較輕，同條第二項另受有專科罰金之規定，與第一項之行使偽幣罪有別（最高法
    院二十七年上字第四二九號判例參照）。經查，被告自警訊迄審判中一致供稱偽
    鈔係他人交予之欠款，然遍查全部卷證，並無積極確切之事證足資證明被告收受
    扣案紙幣之際係「明知係偽造之紙幣而故意收受」，依前開說明，此部分事實既
    乏可資為認定事實基礎之證據足佐，自未便遽將被告以刑法第一百九十六條第一
    項之行使偽造通用紙幣罪相繩，辯護意旨認本件應係刑法第一百九十六條第二項
    之收受後方知為偽造貨幣而行使之罪應屬可採，起訴意旨認被告所為係犯同法條
    第一項之行使偽造通用紙幣罪，尚有未洽，起訴法條應予變更。又被告收受後方
    知為偽造之通用紙幣而仍行使，性質上含有詐欺之成分，已為收受後方知為偽造
    之通用紙幣而仍行使行為所吸收，不另論以詐欺罪。被告先後二次行使偽鈔之犯
    行，時間緊接、犯意概括，所犯構成要件相同，應成立連續犯。爰審酌被告無視
    政府再三宣導不得行使偽鈔及行使偽鈔處以重罰，竟持有四張之偽鈔，並行使偽
    鈔花用，所為足以破壞國內金融秩序，被告犯罪之手段、次數及所造成之損害尚
    屬輕微，被告並未與受害商店達成和解，及犯罪後否認犯行之態度等一切情狀，
    量處如主文所示之刑，並諭知易服勞役之折算標準。扣案之偽造通用紙幣四張（
    各為票號DS0000000UH三張、DP923277XF），依法宣告沒收。
據上論斷，應依刑事訴訟法第二百九十九條第一項前段、第三百條，刑法第二十八條
、第五十六條、第一百九十六條第二項、第四十二條第二項、第二百條，罰金罰鍰提
高標準條例第一條前段、第二條，判決如主文。
本案經檢察官庚○○到庭執行職務
中      華      民      國    九十三    年     十一     月      四      日
                              臺灣花蓮地方法院刑事第一庭
                                  審判長法官  賴  淳  良
                                        法官  饒  金  鳳
                                        法官  李  豫  雙
右正本證明與原本無異。
如對本判決不服，應於送達後十日內，向本院提出上訴狀。（應抄附繕本）告訴人或
被害人如對於本判決不服者，應具備理由請求檢察官上訴，其上訴期間之計算係以檢
察官收受判決正本之日期為準。
                                  法院書記官
中      華      民      國    九十三    年     十一     月     十一     日
附錄本案論罪科刑之法律條文：
刑法第一百九十六條第二項：
收受後方知為偽造、變造之通用貨幣、紙幣、銀行券而仍行使，或意圖供行使之用而
交付於人者，處五百元以下罰金。
刑法第二百條：
偽造、變造之通用貨幣、紙幣、銀行券，減損分量之通用貨幣及前條之器械、原料，
不問屬於犯人與否，沒之。
